臺灣苗栗地方法院刑事判決　　　　　　　　　　　　　　九十年度訴字第一八九號
　　公　訴　人　臺灣苗栗地方法院檢察署檢察官
　　被　　　告　丁○○
　　　（原名：溫秋霞）
右列被告因偽造文書等案件，經檢察官提起公訴（九十年度偵字第一四四九號），本
院判決如左：
    主  文
丁○○連續行使偽造私文書，足以生損害於他人，處有期徒刑陸月，如易科罰金，以
參佰元折算壹日，緩刑參年。
偽造如附表編號壹至伍所示支票背面之「乙○○○」、「劉金嬌」及「黃訪美」之署
押共柒枚均沒收。
    事  實
一、丁○○（原名溫秋霞）因需錢恐急，曾於民國八十七年八月，透過友人黃訪美（
    已更名為丙○○）之介紹而認識甲○○，並欲簽發美商花旗銀行新竹分行之支票
    向甲○○借款時，因甲○○要求須有黃訪美在丁○○所簽發之支票上為擔保後，
    始同意借款，丁○○乃經過在場之黃訪美同意後，由丁○○在該支票之背面，以
    黃訪美之名義背書。其後丁○○於附表編號一至五之時間，在苗栗縣頭份鎮○○
    里○○鄰○○街五一號六樓住處，欲再向甲○○借錢時，因甲○○要求丁○○所
    簽發之支票背面，亦須有黃訪美或甲○○所提供之乙○○○名字之簽名時，始願
    意借錢，丁○○明知於各該時並未得到黃訪美及其不認識之乙○○○之授權，竟
    依照甲○○之指示，基於行使偽造私文書之概括犯意，連續偽造乙○○○、黃訪
    美名義之背書（附表編號三之背書，雖僅簽署劉金嬌之姓名，惟依背書下方之地
    址，確與本院訊問乙○○○時，乙○○○所證述之地址相同，故該編號三偽造之
    背書人，應為乙○○○無誤），以表示同意負背書人責任之意，將附表編號一至
    五之支票交付予甲○○作為還款之擔保而行使之，足以生損害於乙○○○及黃訪
    美，並於附表五之時，丁○○明知其支票存款戶已於八十九年六月三十日，因存
    款不足，被銀行列為拒絕往來戶，其顯無資力兌現支票及返還借款，竟基於意圖
    為自己不法所有之犯意，仍交付其所簽發之支票，使甲○○誤以為借款已獲相當
    擔保而陷於錯誤，而將十五萬元之現金，交付予丁○○。嗣因附表編號五之支票
    屆期無從兌現，甲○○始知受騙。
二、案經甲○○訴請臺灣苗栗地方法院檢察署檢察官偵查起訴。
    理  由
一、訊據被告丁○○對於右揭事實均坦白承認，核與證人黃訪美（已更名為丙○○）
    於本院訊問時所證述：「我簽名的那幾次都是我陪被告去向甲○○借錢的，因當
    時我認為被告有償還能力，甲○○又說一定要有其他人背書才肯借錢，所以我才
    簽名，後來我覺得被告好像沒有錢了，所以我就不幫她簽名，也沒有同意她用我
    的名義簽名，就我所知甲○○會向向他借款的人要求在支票背面簽其他人的名字
    以供擔保，甲○○沒有其他工作，只有在借錢給人家。」之詞相符，並有附表編
    號五之支票影本，及本院函請美商花旗銀行提供附表編號一至四之支票影本附卷
    可稽，參以被告與乙○○○彼此互不相識，業據被告及證人乙○○○陳述無訛，
    如被告非依甲○○之指示，豈會平白無故偽造其不認識之乙○○○背書之理，足
    證被告之自白確與事實相符，本件事證明確，被告犯行洵堪認定。
二、核被告丁○○所為，係犯刑法第二百十六條、第二百十條之行使偽造私文書罪及
    第三百三十九條第一項之詐欺取財罪。其在支票背面上偽造乙○○○、黃訪美之
    署押，為偽造私文書之階段行為，其偽造私文書後持以行使，偽造之低度行為為
    其行使之高度行為所吸收，均不另論罪。被告於附表編號二及五，以一行為同時
    行使偽造之乙○○○及黃訪美之背書，同時侵害二人之財產法益，為想像競合犯
    ，應分別從一重論以一行使偽造私文書罪。其先後多次行使偽造私文書之犯行，
    時間緊接，犯罪構成要件相同，顯係基於概括犯意為之，為連續犯，應論以一罪
    ，並加重其刑。被告所犯上開行使偽造私文書及詐欺二罪，具有方法結果之牽連
    關係，應從一重之連續行使偽造私文書罪論處。又檢察官雖未就被告於附表編號
    一至四之行使偽造私文書之犯行起訴；然此部分犯行核與已起訴部分犯行，有連
    續犯之關係，屬裁判上之一罪，為起訴效力所及，本院自得並予審判。爰審酌被
    告犯罪動機、目的、手段、所生危害、及犯罪後坦承犯行，已與告訴人甲○○達
    成和解，有和解書在卷可參等一切情狀，量處如主文所示之刑。又被告行為後，
    刑法第四十一條業經總統於九十年一月十日公布修正，同年一月十二日生效，將
    修正前原規定「犯最重本刑為三年以下有期徒刑以下之刑之罪，而受六月以下有
    期徒刑或拘役之宣告，因身體、教育、職業或家庭之關係，執行顯有困難者，得
    以一元以上三元以下折算一日，易科罰金。」公布修正為「犯最重本刑為五年以
    下有期徒刑以下之刑之罪，而受六個月以下有期徒刑或拘役之宣告，因身體、教
    育、職業、家庭之關係或其他正當事由，執行顯有困難者，得以一元以上三元以
    下折算一日，易科罰金。但確因不執行所宣告之刑，難收矯正之效，或難以維持
    法秩序者，不在此限。併合處罰之數罪，均有前項情形，其應執行之刑逾六月者
    ，亦同。」，比較修正前、後條文規定之結果，以修正後之規定有利於被告，自
    應依刑法第二條第一項前段之規定，適用裁判時之法律即修正後之刑法第四十一
    條第一項前段之規定，就被告所處如主文所示之徒刑，諭知易科罰金之折算標準
    。查被告前未曾受有期徒刑以上刑之宣告，有臺灣苗栗地方法院檢察署刑案資料
    查註紀錄表及臺灣高等法院被告全國前案紀錄表各一份在卷可參，經此教訓今後
    ，應益知慎戒，信無再犯之虞，本院認本案刑之宣告，以暫不執行為適當，爰併
    諭知緩刑三年，以勵自新。如附表所示之支票五紙，於背面之乙○○○（包含劉
    金嬌）、黃訪美之署押共七枚，為偽造之署押，應依刑法第二百十九條規定宣告
    沒收之。
三、另被告丁○○涉犯本件偽造私文書之犯行，實係因告訴人甲○○之指示，要求其
    在支票背面偽簽黃訪美、乙○○○之署押所致，是甲○○是否涉有教唆偽造私文
    書之罪嫌，應由檢察官另行處理，附此敘明。
據上論斷，應依刑事訴訟法第二百九十九條第一項前段、刑法第二條第一項前段、第
五十六條、第二百十六條、第二百十條、第三百三十九條第一項、第五十五條、修正
後第四十一條第一項前段、第七十四條第一款、第二百十九條，罰金罰鍰提高標準條
例第一條前段、第二條，判決如主文。
本案經檢察官李基彰到庭執行職務。
中      華      民      國    九十一    年      七      月    二十三    日
                                臺灣苗栗地方法院刑事第二庭
                                        法  官  黃  建  都
右正本證明與原本無異
如不服本判決，應於送達後十日內向本院提出上訴狀（須附繕本），上訴於臺灣高等
法院臺中分院。
                                        書記官  黃  士  益
中      華      民      國    九十一    年      七      月    二十三    日
附錄法條
刑法第二百一十六條
行使第二百十條至第二百十五條之文書者，依偽造、變造文書或登載不實事項或使登
載不實事項之規定處斷。
刑法第二百一十條
偽造、變造私文書，足以生損害於公眾或他人者，處五年以下有期徒刑。
刑法第三百三十九條第一項
意圖為自己或第三人不法之所有，以詐術使人將本人或第三人之物交付者，處五年以
下有期徒刑、拘役或科或併科一千元以下罰金。
附表：
┌──┬─────┬──────┬──────┬─────┐
│編號│時      間│支 票 票 號 │金        額│偽填背書人│
├──┼─────┼──────┼──────┼─────┤
│ 一 │八十八年三│一六○五九四│十萬元      │乙○○○  │
│    │月初      │九          │            │          │
├──┼─────┼──────┼──────┼─────┤
│ 二 │八十八年六│一六四四六七│三萬元      │乙○○○  │
│    │月初      │二          │            │黃訪美    │
├──┼─────┼──────┼──────┼─────┤
│ 三 │八十八年十│一六八六九○│四萬元      │劉金嬌    │
│    │月初      │九          │            │          │
├──┼─────┼──────┼──────┼─────┤
│ 四 │八十九年一│一六四四六八│十三萬元    │乙○○○  │
│    │月初      │四          │            ││
├──┼─────┼──────┼──────┼─────┤
│ 五 │八十九年八│一七二○二九│十五萬元    │乙○○○  │
│    │月初      │二          │            │黃訪美    │
└──┴─────┴──────┴──────┴─────┘
